【裁判字號】    92,重上更(四),6
【裁判日期】    920715
【裁判案由】    偽造文書等
【裁判全文】
臺灣高等法院高雄分院刑事判決                  九十二年度重上更(四)字第六號
      上  訴  人
      即  被  告  丁○○
      右  一  人
      選任辯護人  蘇榮達  律師
右上訴人因偽造文書等案件，不服臺灣高雄地方法院八十三年度訴字第一八三八號中
華民國八十三年九月八日第一審判決（起訴案號：臺灣高雄地方法院檢察署八十二年
度偵字第二四一四六號、八十三年度偵字第六六八號、四六六號，移
署八十三年度偵字第三四四四號），提起上訴，判決後經最高法院第四次發回更審，
本院判決如左：
    主  文
原判決撤銷。
丁○○、甲○○無罪。
    理  由
一、公訴意旨略以：被告丁○○曾於民國八十一年間犯竊佔罪，經台灣高等法院高雄
    分院判處有期徒刑一年，緩刑三年，於八十二年四月二十九日判決確定。其於民
    國七十七年七月間曾任屏東市○○里○○路二四七號全興小客車租賃有限公司（
    簡稱全興公司）負責人，其明知全興公司所屬之車牌號九五三─七０五二、九五
    三─七０六六、九五三─七０五三號、九五三─七０六九號、九五三─七０六五
    號、九五三─七０五九號雷諾牌自小客車因引擎或車身部分受有嚴重毀損，因急
    於用車，竟與在屏東市○○路三０六號進倫汽車保養廠擔任廠長之甲○○基於共
    同犯意聯絡自七十八年三月間起至七十九年十一月間止，將全興公司上開三輛自
    小客車以如附表方式在進倫保養廠內加以頂拼，致生損害於監理處對車輛登記之
    正確性，及汽車廠商聲譽。又甲○○明知車號九五０─四０六九號（引擎號Ｃ２
    ＪＡ七一六八Ｐ一二四六八七號，下略為Ｐ一二四六八七號），八六０─一三三
    二號（引擎號一二五九九五號），二九八─六六五三號（引擎號Ｐ一二六一六九
    號），000－0000號（引擎號Ｐ一六二五四九號），八六０─二七七六號
    （引擎號Ｐ一六一五０九號），九五五─三九七九號（引擎號Ｐ一二五七五０號
    ）雷諾牌自小客車，均屬來源不明贓車（上開六輛自小客車分別為己○○等六人
    所有並已於如附表之時間地點失竊），竟於七十八年三月間起，迄至七十九年十
    一月間止，令不詳姓名技工在進倫保養廠內將上開九五０─四０六九號六部自小
    客車車身解體，並將引擎號碼均加以磨損且重新打造成如附表所示受頂拼車之引
    擎號，再以俗稱「借屍還魂」方式將上開偽造後之引擎號頂拼在全興公司如附表
    同型之雷諾牌小自客車車體上。嗣於八十二年十二月八日經警循線查獲。因認被
    告甲○○與丁○○有共犯刑法第二百十條、第二百十六條之行使偽造文書罪嫌云
    云。
二、按犯罪事實應依證據認定之，無證據不得推定其犯罪事實，刑事訴訟法第一百五
    十四條定有明文。所謂犯罪事實之證據，係指足以認定被告確有犯罪行為之積極
    證據而言，該項證據且須適合被告犯罪事實之認定，始得採為斷罪資料（最高法
    院二十九年上字第三一０五號、五十三年台上字第二七五０判例參照）。又按犯
    罪事實應依證據認定之，無證據不得推定其犯罪事實，被告之自白，不得作為有
    罪判決之唯一證據，仍應調查其他必要之證據，以察其是否與事實相符，刑事訴
    訟法第一百五十四條、第一百五十六條第二項定有明文。共同被告不利於己之陳
    述，固得採為其他共同被告犯罪之證據，惟此項不利之陳述，須無瑕疵，而就其
    他方面調查，又與事實相符，始得採為其他共同被告犯罪事實之認定（最高法院
    四十六年台上第四一九號判例可參）。
三、訊據上訴人即被告丁○○及甲○○均矢口否認有頂拼車輛、借屍還魂方式，偽造
    引擎號碼、偽造文書及行使偽造文書之行為，被告丁○○辯稱：全興公司連我共
    有股東七人，經營之初，即購入雷諾九號、飛雅特ＵＮＤ牌之新小客車各二十輛
    ，嗣向中國產物保險公司投保汽車全險，雖然經營中途被保險公司退保，但全興
    公司仍保有第三責任險，且車損部分亦由承租人自行負擔，故無故買贓車頂拼維
    修之必要，且公司營業結束後，全部車輛出售，過戶時均經監理單位檢驗通過後
    才辦理過戶，現事隔五年連車主都換了好幾手，卻認定失竊之贓車，係我拼裝有
    失公允等語。被告甲○○辯稱：丁○○向雷諾公司買新車我們本該服務，全興公
    司所有之雷諾小客車在進倫保養廠作一般維修，並未為全興公司頂拼過小客車及
    磨損、打造引擎號碼之事，且進倫汽車保養廠為雷諾汽車直營之高屏地區正廠保
    養廠，制度健全，有關顧客汽車修護，自入廠、接待登記、派工、修護、終檢、
    批價、領料、出納開立發票、出廠均有固定流程，且有專門人員職司，我受僱用
    為廠長，既不可能一手遮天，亦無以贓車頂拼修車之必要等語。
四、關於被告丁○○部分：
  (一)被告丁○○經營全興公司所用之汽車係全新之雷諾九號、飛雅特ＵＮＤ牌之小客
    車各廿輛（無舊車），並向中國產物保險公司投保汽車全險。出租之小客車發生
    任何事故，不僅對承租人有損害賠償請求權，對保險公司亦有理賠請求權，雖然
    嗣後被保險公司退保，但仍保有第三人責任險，且車損部分亦由承租人自行負擔
    ，故被告陳清立實無故買贓車頂拼維修之必要。至於全興公司每月十餘萬元的修
    理費，乃每月底所有車輛修理費用結帳之累積，並非購買贓車之代價（參閱後述
    甲○○部分理由）。
  (二)關於車輛損壞之修復事宜，證人黃福生證稱：「我們車子雷諾車如有故障都會送
    進倫廠修理。」（見八十二年十二月十七日偵查卷第四頁）「而飛雅特車子均是
    在屏東市○○路與仁愛路交會口東立汽車保養廠維修，因該公司是飛雅特指定公
    司。」等語（見八十三年三月十八日偵查卷第二頁）。共同被告即進倫廠廠長甲○○並供稱：「他（指丁○○）是向公司買新車，我們本該服務。」（見八十三
    年九月一日原審卷第六頁），證人即東立汽車保養廠吳振順亦證稱：「保固期間
    是一年，應該在七十八年六月份截止。」等語（見八十三年三月廿一日訊問筆錄
    第二頁）。足見被告丁○○全興公司之汽車均送至固定之保養廠維修，全興公司
    之車輛乃分由進倫廠及東立廠維修，且每次修理費用，均由彼等開立明細請款，
    況該修車廠為雷諾及飛雅特公司所直營或指定頗具規模之保養廠，不可能讓員工
    做違法頂拼車輛之事。
  (三)被告丁○○於偵審中所稱：被告甲○○告知頂拼車子沒有關係等語，係指以全興
    公司自己之雷諾車零件互相頂拼，此觀被告丁○○於八十二年十二月十七日訊問
    筆錄所供：「是我的車子都在進倫保養廠修理，當時我知道有自相頂拼。」、「
    因為我的車子都在外出租，而急於用車，當我將車子雷諾牌開到進倫保養廠，他
    （指甲○○）則會跟我說我有急用，可幫我頂拼。」等語即明。原審以被告丁○○供稱甲○○告知頂拼沒有關係等語，因之認被告丁○○有故買贓物之犯行，實
    為斷章取義，曲解被告丁○○之真意。全興公司既然是營業車，進廠維修當然愈
    快愈好，而進倫公司甲○○廠長有時建議被告丁○○將公司車子的零配件互相調
    換，只要車況良好即可營業，被告丁○○同意此建議，但這是被告丁○○自己公
    司車子零配件的互相調換，既無證明有調換過引擎或車體，亦未塗改引擎或車體
    號碼，並不構成偽造文書罪。
  (四)被告丁○○經營汽車租賃公司，汽車承租人在外肇事有時亦會自行修復，故不能
    將所有頂拼車之責任歸之於被告丁○○。全興公司結束營業，將所有汽車全部出
    售，車輛均已轉讓多次，至案發時之民國八十二年底及八十三年初已三、四年，
    車子後手亦有修車而將汽車引擎與他車之車體互相頂拼之可能，何能謂被告甲○○之進倫公司所頂拼﹖
  (五)全興公司至七十八年九月七日已結束營業，有屏東縣政府3.3.第三二一０八號
    函一紙在卷可據，則全興公司所有之飛雅特汽車，只使用七、八個月，雷諾汽車
    只使用一年半，行車里程，自一萬多公里至三萬多公里不等，均屬新車，並無重
    大損壞，無將車體與他車之引擎頂拼之必要，足見汽車之車體與引擎頂拼，係全
    興公司將車出售後他人所為，亦有可能。
  (六)全興公司之股東有鄭國富、鄭國裕、李清華、李清郎、丁茂泉、王仲秋及被告共
    七人，並非僅有被告丁○○一人所有，被告丁○○不可能違法維修頂拼，以謀公
    司全體股東之利益。
  (七)全興公司自開始營業以後，車輛即由不同的客人輪流租借使用，有租一天、二天
    、一星期甚或租月的客人，也有客人租車時言明租用二天，結果租了一星期或半
    個月者，待交車時公司也只檢查外表無磨損，車況正常，即清洗乾淨開進停車場
    ，繼續等待下一位客人，此乃事理之常。至於客人在租用期間是否曾因擦撞而動
    手腳並非經營者所能知悉。又公司營業結束後，所有車輛轉讓出售，出售後迄八
    十一年底，經專業化之監理單位經過多年，且多次之檢驗都無法檢驗出車子是否
    被拼裝（依交通部公路局高雄區監理所屏東監理站九十年一月十二日函附之車輛
    檢驗紀錄表所載，引擎或車身號碼為必要檢驗項目：見本院上更（二）卷第一０
    六頁）。如今警方找回的贓車十多輛，經查亦非全係在被告丁○○經營時期中失
    竊，認車輛之頂拼為被告丁○○所為，顯屬不合事理。此事若在案發前一、二年
    前發現或許尚可從修理廠或客人資料中尋找證據資料，可是事隔四年連車主都換
    了好幾個，又如何指稱為被告丁○○所為﹖
  (八)附表所示之編號十三號福特大黑鵰汽車，是全興公司以股東兼總經理王仲秋名義
    從案外人楊昭宏手中買進來，從未進廠修理過，就直接交由郭明祥按月承租，在
    承租期間郭明祥亦曾發生大車禍，因其不願賠償租金及修理費用之雙重損失，即
    和被告丁○○商議，車子由其分期買下自行處理，待車款付清始辦理過戶，在這
    期間車子一直在郭明祥手中，故車子若有調包情形，應係郭明祥所為，與被告丁○○無關，此情並經郭明祥到庭作證，其承認車子曾出車禍，且由其自行處理，
    並向屏東麟洛派出所報案，車毀極嚴重，該車若有調換引擎車體，將罪加在被告
    丁○○身上，亦不符事理。
  (九)附表所示之編號十一號之車輛，係全興公司向胡福仁購買之韓國車，未曾大修過
    又轉賣給徐辜松任，並允其分期付款，付清再過戶，情況與編號十三號大致相同
    ，且徐辜松任也曾於警訊及本院前審時到庭上承認因車禍大修過等語（見八十三
    年二月十六日警訊筆錄、本院上訴字第二九二四號卷第一七四頁、本院上更一字
    第三三一號卷第一三三頁），因此將這一部份之罪加在被告丁○○身上，亦欠允
    當。
  (十)據上所述，被告丁○○並無故買贓車，亦未欲將車體與引擎互相頂拼，變造引擎
    或車體號碼，及行使偽造文書之犯行。被告丁○○始終矢口否認犯罪，其警訊中
    辯稱：「我不知道別人有無失竊車輛，我沒有借屍還魂，於租賃公司結束營業後
    賣出。」、「我所有的車子都有中國產物保險，不須要借屍還魂。」等語，且證
    人即全興公司總經理王仲秋於警訊時亦證稱：「車均是新的，均有正當來源，且
    經監理單位檢驗合格。」，又證人黃福生於警訊時證稱：「車輛損壞均由進倫汽
    車保養廠修護。」等語，既付款託人修護，自不需借屍還魂，被告丁○○顯無故
    買贓物（未據起訴）、偽造私文書及行使偽造私文書犯行。
五、關於被告甲○○部分：
  (一)本件有關全興公司所有之雷諾汽車在進倫汽車股份有限公司（以下簡稱進倫公司
    ）保養廠修護情形及金額等之轉帳傳票、發票及領料單等相關資料（置於卷外之
    證物袋中），此來源究竟如何？最高法院本次發回對此尚有不解之處，本院就此
    先加以敘明。八十三年五月三十日第一審審判期日時，被告甲○○之選任辯護人
    史乃文律師庭呈刑事聲請調查證據狀一份，並於該書狀附呈「作業流程」及「七
    十八年一月二十六日起至同年十二月一日止全興公司所有之雷諾汽車至保養場修
    護之時間及每次修護之發票與修護時之領料時之領料單」二項證物（見一審卷第
    二十六頁背面第五行、第二十七頁第六、七行），且經載明於八十三年五月三十
    日之審判筆錄（見一審卷第二十五頁倒屬第四行），足見史乃文律師所提出之證
    物係首頁載明「作業流程」（即該聲請調查證據狀證一）、次頁以下包含全興公
    司之雷諾汽車在進倫公司修護、購買零件之相關轉帳傳票、發票、領料單（即該
    聲請調查證據狀證二）之證物（共計約一百三十五頁），且係於八十三年五月三
    十日即已提出，並非在八十三年七月二十一日提出。嗣第一審以八十三年七月十
    八日高仁刑瞻字第一四四一號函向進倫公司高雄分公司函詢全興公司所有之車號
    九五五─七０六二號等二十輛雷諾汽車在該公司修護情形及金額等相關資料（見
    一審卷第一一九頁），始由該進倫公司於八十三年七月二十一日函覆第一審，並
    附呈相關之轉帳傳票、發票及領料單等資料。相較於史乃文律師前述所提出之證
    物，進倫公司所送呈之證物因涵蓋之時間較長，故資料較多（合計約二百四十頁
    ）。旋即由一審將該證物送請掛號，故於該證物之首頁載有「送掛號」，並蓋有
    「書記官吳金霞八三、七、二一」之職名章。前開史乃文律師於八十三年五月三
    十日所庭呈之證物及進倫公司於八十三年七月二十一日所送呈之證物，原係外放
    分裝於二不同之信封袋內，不知自何時起為何混裝於同一信封袋即外載「八三訴
    一八三八號選任辯護人史乃文律師提出進倫汽車保養場作業流程及傳票」之第一
    審公文袋內，致使最高法院本次發回意旨誤將進倫公司於八十三年七月二十一日
    所檢送之資料誤認為史乃文律師所提出）。就上開證物為統計歸納後，列表如後
    並加說明，依該證物可證明下列事實：
        ┌──┬─────┬─────┬──────┬─────┐
    Ａ、│項次│全興公司  │在進倫公司│全興公司    │在進倫公司│
        │    │之汽車車號│之修護日期│之汽車號車號│之修護日期│
        ├──┼─────┼─────┼──────┼─────┤
        │ １ │九五三─  │  5.  4.│九五三─    │  5.  9.│
        │    │七０五三  ├─────┤七０五八    ├─────┤
        │    │          │  6.  5.│            │  7.  5.│
        │    │          ├─────┤            ├─────┤
        │    │          │          │            │  8.  │
        │    │          │          │    ├─────┤
        │    │          │          │            │  9.  8.│
        │    │          │          │            ├─────┤
        │    │          │          │            │10.～│
        │    │          │          │            ├─────┤
        │    │          │          │            │  11.  8.│
        └──┴─────┴─────┴──────┴─────┘
    說明：(1)自右表中，可得知項次１車號九五三─七０五三與車號九五三─七０五
    八之雷諾汽車亦無同時在進倫公司修護之情形，衡情被告甲○○自無機會，亦無
    可能在進倫公司修護廠內以車號九五三─七０五八之雷諾汽車違法頂併車號九五
    三─七０五三之雷諾汽車之事實。(2)車號九五三─七０五三汽車雖於七十七年十
    一月一日曾因車禍造成車輛嚴重毀損，經中國產物保險公司理賠十七萬元，但該
    車並非由進倫公司修復，亦非由進倫公司申請因修復汽車之保險理賠，否則應有
    進倫公司開具給中國產物保險公司之統一發票，且依中國產物保險公司函覆原審
    有關九五三─七０五三號汽車之申請理賠資料中，非僅無進倫公司開具予中國產
    物保險公司之統一發票，且申請理賠之統一發票中夾雜有啟榮汽車材料行、誌得
    實業有限公司台中分公司、永固蓄電池行、泉璋汽車材料行、泉豐汽車材料行等
    公司行號所開具予全興公司之統一發票；又該理賠資料中，進倫公司所開具予全
    興公司之統一發票中，開具日期從七十八年二月二十四日、七十八年四月十五日
    、七十八年六月十日皆有，零零星星，金額甚小，且進倫公司所開具給全興公司
    之統一發票備註欄中並未記載有「九五三─七０五三」之車號，足見該統一發票
    並非就九五三─七０五三號雷諾汽車所開具，全興公司雖於七十八年六月十二日
    中國產物保險公司請領賠償費用十七萬元之九五三─七０五三汽車，並非在進倫
    公司修復，雖被告甲○○在該估價單（總額計三十萬五千九百八十六元）上簽名
    ，然此僅能說明進倫公司及被告甲○○曾於七十七年十一月十日就該車之修理項
    目為估價而已，並不能證明該車有在進倫公司修復之事實（蓋如在進倫公司予以
    修復，定由進倫公司向保險公司申請理賠，並由進倫公司開具收領與理賠金額同
    額之統一發票予保險公司），因此本附表所列該九五三─七０五三汽車在進倫公
    司之修復紀錄僅有七十八年五月四日及六月五日二次，而無上開車禍修復三十餘
    萬元之進場紀錄，與實情相符。
        ┌──┬─────┬─────┬───────┬───────┐
    Ｂ、│項次│全興公司  │在進倫公司│一審判決書所載│一審判決書所載│
        │    │之汽車車號│修護日期  │失竊汽車車號  │車主失竊日期  │
        ├──┼─────┼─────┼───────┼───────┤
        │ １ │九五三─  │2.13.～│九五八─      │辛○○在12.8.│
        │    │七０六九  ├─────┤二八二七      │失竊          │
        │    │          │  7.  18.│              │              │
        │    │          ├─────┤              │              │
        │    │          │  8.  14.│              │              │
        ├──┼─────┼─────┼───────┼───────┤
        │ ２ │九五三─  │  8.  10.│八六０─      │丑○在10.19.失│
        │    │七０六五  ├─────┤二七七六      │竊            │
        │    │          │  8.  12.│    │              │
        │    │          ├─────┤              │              │
        │    │          │  1.  │              │              │
        ├──┼─────┼─────┼───────┼───────┤
        │３  │九五三─  │  7.  │八六０─      │寅○○在12.7.│
        │    │七０六八  │          │一三三二      │失竊          │
        └──┴─────┴─────┴───────┴───────┘
    說明：自右表中，可得知項次１、２、３之全興公司汽車至進倫公司修護之時間
    均在項次１、２、３所謂失竊車遭竊之前。是上開三部全興公司汽車，嗣後縱有
    發生遭失竊贓車頂拼之情事，亦顯與進倫公司無涉，更與被告甲○○無關。
    Ｃ、全興公司自購零件明細表：
        ┌──┬───┬─────────┬─────────────┐
        │項次│日  期│賒  銷  即打折後  │領    料    單    號    碼│
        │    │      │金    額（新台幣）│                          │
        ├──┼───┼─────────┼─────────────┤
      │ １ │1.│        五、六０八│B 18470                   │
        ├──┼───┼─────────┼─────────────┤
        │ ２ │1.│        四、三七四│B 18510                   │
        ├──┼───┼─────────┼─────────────┤
        │ ３ │2.│        七、九六三│B 19101                   │
        ├──┼───┼─────────┼─────────────┤
        │ ４ │4.│        三、五九九│B 20471                   │
        ├──┼───┼─────────┼─────────────┤
        │ ５ │5.19.│      一三、三二三│B 21069                   │
        ├──┼───┼─────────┼─────────────┤
        │ ６ │6.3.│              六八│B 21492                   │
        ├──┼───┼─────────┼─────────────┤
        │ ７ │6.16.│        四、五二六│B 21740                   │
        ├──┼───┼─────────┼─────────────┤
        │ ８ │6.│        三、四二九│B 22077                   │
        ├──┼───┼─────────┼─────────────┤
        │ ９ │7.│        三、五一四│B 22914 B 22915 B 22850   │
        ├──┼───┼─────────┼─────────────┤
        │ 10. │9.9.│        三、九四四│B 23882                   │
        ├──┼───┼─────────┼─────────────┤
        │ 11. │10.│        一、二六六│B 24414 B 25120           │
        ├──┼───┼─────────┼─────────────┤
        │ 12. │11.│        一、一三二│B 25812                   │
        ├──┼───┼─────────┼─────────────┤
        │ 13. │12.│      一０、八０二│B 26495                   │
        ├──┼───┼─────────┼─────────────┤
        │ 14. │2.│        一、八０六│B 27822                   │
        └──┴───┴─────────┴─────────────┘
    說明：依右表所載之金額與購買次數，足見全興公司經常僅向進倫公司購買汽車
    零件以自行修理其租賃公司內之雷諾汽車，並非其所有之雷諾汽車交由在進倫公
    司保養廠修護。又查本件同案被告即全興公司之負責人丁○○亦自承：「我確有
    幾個分點（按係店之誤）‧‧‧」（見原審卷第一三一頁）等語，再參以汽車租
    賃公司之特性，公司內之汽車既然經常來往於全省各地，若途中有任何故障，衡
    情自不可能長途強行拖回屏東之進倫汽車公司保養廠修理，就近至全興公司之分
    點修復即可。綜上所述，該全興公司之雷諾汽車既然非必在屏東進倫公司修復，
    則其汽車若有任何不法頂拼情事，衡情亦與被告甲○○無涉。
    Ｄ、┌──┬───────┬────┬───────────────┐
        │項次│修護金額（元）│結算日期│  修      護      車      號  │
        ├──┼───────┼────┼───────────────┤
        │ １ │    四、四四二│2.4.  │0000000                │
        ├──┼───────┼────┼───────────────┤
        │ ２ │  二一、四九五│2.  │0000000                │
        ├──┼───────┼────┼───────────────┤
        │ ３ │  二二、六三０│3.14.  │0000000                │
        ├──┼───────┼────┼───────────────┤
        │ ４ │    二、八七二│3.  │0000000                │
        ├──┼───────┼────┼───────────────┤
        │ ５ │        八０四│4.8.  │0000000                │
        ├──┼───────┼────┼───────────────┤
        │ ６ │  一九、二六六│4.14.  │0000000                │
        ├──┼───────┼────┼───────────────┤
        │ ７ │    二、七五九│5.6.  │0000000                │
        ├──┼───────┼────┼───────────────┤
        │ ８ │    八、一六九│5.9.  │0000000                │
        ├──┼───────┼────┼───────────────┤
        │ ９ │    一、一二三│5.12.  │0000000                │
        ├──┼───────┼────┼───────────────┤
        │ 10. │    三、七九一│5.13.  │0000000                │
        ├──┼───────┼────┼───────────────┤
        │ 11. │一二三、三四三│6.10.  │0000000、0000000│
        │    │（四部車合計）│        │0000000、0000000│
        ├──┼───────┼────┼───────────────┤
        │ 12. │    六、五五一│7.14.  │0000000、0000000│
        │    │（五部車合計）│        │0000000、0000000│
        │    │              │        │0000000                │
        ├──┼───────┼────┼───────────────┤
        │ 13. │  五０、七一二│7.  │0000000、0000000│
        │    │（五部車合計）│        │0000000、0000000│
        │    │    │        │0000000                │
        ├──┼───────┼────┼───────────────┤
        │ 14. │  六三、０二五│8.10.  │0000000、0000000│
        │    │（三部車合計）│        │0000000                │
        ├──┼───────┼────┼───────────────┤
        │ 15. │  七三、０五四│9.5.  │0000000、0000000│
        │    │（四部車合計）│        │0000000、0000000│
        ├──┼───────┼────┼───────────────┤
        │ 16. │  二一、一五三│9.8.  │0000000、0000000│
        │    │（四部車合計）│        │0000000、0000000│
        ├──┼───────┼────┼───────────────┤
        │ 17. │  四０、三一三│9.  │0000000、0000000│
        │    │（三部車合計）│        │0000000                │
        ├──┼───────┼────┼───────────────┤
        │ 18. │  五０、０００│10.  │0000000、0000000│
        │    │（四部車合計）│        │0000000、0000000│
        ├──┼───────┼────┼───────────────┤
        │ 19. │  二０、一九三│10.  │0000000、0000000│
        │    │（四部車合計）│        │0000000、0000000│
        ├──┼───────┼────┼───────────────┤
        │ 20. │  一四、八六九│12.1.  │0000000、0000000│
        │    │（九部車合計）│        │0000000、0000000│
        │    │              │        │0000000、0000000│
        │    │              │        │0000000、0000000│
        │    │              │        │0000000                │
        └──┴───────┴────┴───────────────┘
    說明：依表內所載修車金額，超過新臺幣十萬元者，僅第十一項次，惟該項次金
    額係四部車修護後合併結算金額所致，至若以單部車輛計算，則無一有超過十萬
    元者。至依卷內所附中國產物保險公司所函覆第一審之保險理賠資料中，其中九
    五三─七０五三號、九五三─七０六０號、九五三─七０四九號等車輛之理賠金
    額固然超過十萬元，惟該九五三─七０五三號汽車並非在進倫公司修復申請理賠
    ，已如前述，九五三─七０六０號汽車亦非在進倫公司，此有被告丁○○出具給
    中國產物保險公司之切結書一份在原審卷第一０二頁可憑，且全興公司就九五三
    ─七０六０號汽車向保險公司申請理賠時所附進倫公司之統一發票中，竟然包括
    修護九五三─七０五０號之統一發票（見原審卷第九十七頁、第九十九頁），足
    見全興公司在未將九五三─七０六０號汽車送進倫公司修復之情形下，為求領得
    保險理賠，竟然擅自拼湊單據向保險公司申請理賠，亦證全興公司該九五三─七
    ０六０號汽車並未在進倫公司修復甚明。至於九五三─七０四九號汽車係因失竊
    而由保險公司予以理賠二十一萬二千八百元（見原審卷第六十五頁），並非因修
    理而申請理賠，故進倫公司無其修護紀錄，事所當然。故證人王仲秋（按：係前
    全興公司之經理，亦為本件偵查中之同案被告）於偵查中證稱：全興公司所有之
    雷諾汽車在進倫保養廠整修都是大修，動輒十餘萬元等語，顯然不實，自不能執
    為不利被告甲○○之證據。
  (二)依前開進倫公司八十三年七月二十一日函所呈附之轉帳傳票、發票及領料單等單
    據上所載之日期，可得知：
    1.全興公司所有車號九五三─七０六六與車號九五三─七０六八之雷諾汽車並無
      同時在進倫公司修護之情形，車號九五三─七０五三與車號九五三─七０五八
      之雷諾汽車亦無同時在進倫公司修護之情形，被告甲○○自無機會、亦無可能
      在進倫公司保養廠內以車號九五三─七０六八、九五三─七０五八之雷諾汽車
      違法頂拼車號九五三─七０六六、九五三─七０五三之雷諾汽車之行為。
    2.附表編號４、７、８之全興公司車號九五三─七０六九、九五三─七０六八、
      九五三─七０六五之雷諾汽車，其至進倫公司修護之時間均在上開附表編號４
      、７、８之表載失竊車遭竊之前，此後即未再至進倫公司修護，是上開三部全
      興公司雷諾汽車自不可能有以表載贓車頂拼之情形，故上開三部全興公司汽車
      ，嗣後縱有發生遭失竊車頂拼之情事，亦顯與進倫公司無涉，更與被告甲○○
      無關。
  (三)被告甲○○於七十九年四月一日即已調離屏東進倫公司，有該公司異動紀錄在卷
    可稽（見一審卷第五七頁），顯無可能有原判決所認定與被告丁○○於七十九年
    四月一日以後至七十九年十一月間止，共同連續在屏東進倫公司保養廠內為非法
    頂拼行為；又原判決附表編號８之車號八六０─二七七六汽車，係案外人丑○於
    七十九年十月十九日在嘉義市○○街七十一號前失竊，業經丑○於警訊時證述甚
    明（見八十二年十一月十七日警訊筆錄），其失竊時間既係在被告甲○○調離屏
    東進倫公司之後，被告甲○○更不可能尚得於該屏東進倫公司保養廠內以該丑○
    所失竊之汽車為任何非法頂拼行為。
  (四)證人王仲秋原係全興公司之經理，亦為本案偵查中之共同被告，所為證詞難免偏
    頗全興公司，自難遽以憑採，至於王仲秋在八十二年十二月十七日於偵查時雖有
    供稱：我們（即指全興公司）雷諾車在進倫廠修都是大修，動輒十幾萬元等語，
    惟卷查王仲秋於該次訊問之前所為相關供證係：「車子的損壞、修理或進出買賣
    都是丁○○負責的，所以我不知道。」（見八十二年十一月十二日警訊筆錄）、
    「均由本公司之修護師黃福生負責修理等事宜住址我不詳。」（見八十二年十一
    月十一日警訊筆錄）、「我沒有參與汽車修理，我負責一般行政業務。」（見八
    十二年十一月十一日警訊筆錄）、「我沒有參與汽車修理，我負責一般行政業務
    。」（見八十二年十一月三十日偵查筆錄）等語，乃王仲秋竟由原先之全然不知
    ，變成對全興公司修車地點、向來之修車金額等情瞭若指掌，則其嗣後所供證修
    車動輒十幾萬元一情，是否真實，更值懷疑，況查該全興公司之雷諾汽車在進倫
    公司修理時均非大修，亦無動輒十幾萬元之情事，有前開證人林壽源所為證言及
    進倫公司八十三年七月二十一日呈附之轉帳傳票、發票及領料單足稽，足證王仲
    秋上開證詞確與事實不符，自無可採。
  (五)起訴書及原判決認定被告甲○○與丁○○二人就附表編號一至九號之車輛，為了
    配合所懸掛之車牌，遂將附表所載之「車體原引擎號碼或車身號碼」磨損，重新
    打造如附表「磨損後之引擎號碼或車身號碼」欄所載之引擎號碼或車身號碼等情
    ，無非係以照片九張、車籍作業系統－集中查詢基本詳細資料二十二張、車籍作
    業系統查詢認可資料五張、車籍資料作業詳細畫面資料十二張、車輛竊盜、車牌
    失竊資料個別查詢報表十張及大井實業股份有限公司八二井服字第四一號函一紙
    在卷為證（見原審判決第三頁第２行至第９行），惟查：原判決所憑採之上開證
    據中暫不論大井實業股份有限公司函文，先就其餘證物之內容觀之，均只能說明
    車輛之車籍資料或失竊資料，要不足以證明被告甲○○曾就附表所載編號一至九
    號車體引擎號碼或車身號碼為「磨損」之行為，至於上開大井公司之函文（附於
    警卷九八四號卷第七八頁），亦僅就上開附表編號一至九號中三部車輛之管制
    號碼與引擎號碼作一比對說明，同樣不足證明車體引擎號碼曾遭磨損之情事。又
    承辦本案之林園分局刑事組小隊長莊新德於偵查時證稱：並未電解還原全興公司
    汽車引擎、警方係以汽車避震器號碼「電訊」雷諾公司得知該車原車號等語（見
    偵字二四一四六號偵查卷第一一六頁背面），稽之警方既稱未將汽車引擎號碼電
    解還原一情以觀，如何能以肉眼看出已遭磨損之原引擎號碼？依上事證，足見附
    表編號一至九號車體引擎號碼並未遭磨損，充其量僅係有發生單純以他車引擎拼
    裝之情形，否則警方斷不可能未經電解還原，即得依汽車照片、車籍查詢基本資
    料即可認定該編號一至九號汽車之頂拼行為，此參以高雄縣警察局林園分局刑事
    案件報告書（八十二年十二月二十四日林警刑移字第一０七九號，附於偵字第六
    六八號偵查卷）所記載之犯罪事實一欄中，並未指述上訴人甲○○有為「磨損」
    引擎號碼之行為，益可得證。是被告甲○○確無非法頂拼汽車借屍還魂之行為甚
    明。
  (六)證人莊永和即屏東進倫汽車保養廠引擎技工班長在本院前審到庭作證時，經問以
    ：「（全興汽車之引擎為由你們修？）是由我與我屬下（即指技工班員）來修，
    我們所做為合法的，沒有拼裝，我們從事保養、換油、引擎故障之修理，我們沒
    有做頂拼之事。」等語，再參以證人林文宏即保養廠內引擎技工經問以：「（修
    引擎時廠長（即指甲○○）有無下去做？）沒有，有班長帶我們做。」等語（見
    本院上訴卷八十三年十一月三十日訊問筆錄），是依證人上開證詞，足證全興公
    司之汽車縱有發生遭他車不法頂拼之情事，亦與屏東進倫保養廠無涉，更與被告
    甲○○無關，而系爭汽車引擎或車身號碼雖與原號碼不符，但不能證明係被告甲○○所為。
  (七)再查屏東進倫汽車保養廠為雷諾汽車直營之高屏地區正廠保養廠，制度健全，有
    關客戶之汽車修護，自入廠、接待登記、派工、修護、終檢、批價、領料、出納
    開立發票、出廠等，均有固定流程，且有專門人員職司等情，有證人曾美惠、莊
    永和、蔡建銘、謝孟彬、林文宏、胡進煥及李龍信等人在本院前審所為證言足憑
    （見本院上訴字卷八十三年十一月三十日、八十四年三月二十二日訊問筆錄），
    並有證人李龍信於本院前審所庭呈之流程表一紙在卷可稽，且參以該保養廠中進
    出之客戶人數、修護技工之人數（約近二十人，見本院上訴字卷八十四年五月二
    十七日上訴人選任辯護人所具辯護意旨狀附呈之員工名單）及工作職司等情事，
    上訴人甲○○應無可能在保養廠內有任何一手遮天，以贓車頂拼送修汽車之不法
    行為。再卷查全興公司所有之如附表編號十至十五號之汽車，並非在進倫公司進
    行修護工作，附表編號八之汽車係在上訴人甲○○調離屏東進倫公司以後始失竊
    ，何以竟仍有非法頂拼、借屍還魂之情事發生？
六、至被害人己○○等人指訴其失竊車輛以及贓物領據、照片、車籍作業系統資料等
    亦僅能證明被害人之車輛確有失竊，以及查獲之車輛其引擎或車身號碼與原車不
    符而已，但不能證明係被告等有故買或偽造之行為。證人徐辜松任、史天寶、郭
    明祥及丁茂泉等人雖均證稱未頂拼公訴人所指之車輛，但亦不能證明係被告等所
    為。
七、綜上所述，起訴書所載及本判決附表所列車輛，似有頂拼改裝之事實，然被告丁○○之全興公司確於七十八年九月七日停業，有屏東縣政府86.3.3屏府建工字第
    ０００三二一０八號函可據，其於停業後陸續將車轉讓他人，至八十二年底八十
    三年初本案發生時，已歷四年有餘，其所出讓車輛均已轉手多次，且每年又均經
    監理機關檢驗符合（如發現引擎或車身號碼偽造、變造或與原車不符，依道路交
    通管理處罰條例第十二條、第十三條規定，除罰鍰外，尚或禁止行使、牌照扣繳
    或改正而無法通過檢驗），則在被告丁○○出賣車輛數年後發現有車體與引擎或
    並與車身號碼不符，在無明確直接證據證明係被告丁○○所為之情況，殊不能以
    推測擬制方法論處其罪刑，至被告甲○○受進倫公司僱用為廠長，亦查無任何證
    據足以確切證明其有頂拼贓車及磨損或打造汽車引擎或車身號碼行為。本件既不
    能證明被告丁○○、甲○○犯罪，揆之上開法條規定及判例意旨，自應諭知被告
    等無罪之判決。
八、原審不察，遽為被告等論罪科刑之判決，尚欠允洽。被告等上訴意旨，執此指摘
    原判決不當，為有理由，自應由本院將原判決予以撤銷改判，另諭知被告等無罪
    之判決。
據上論斷，應依刑事訴訟法第三百六十九條第一項前段、第三百六十四條、第三百零
一條第一項，判決如主文。
本案經檢察官王登榮到庭執行職務。
中    華    民    國        九十二      年      七      月     十五     日
                              臺灣高等法院高雄分院刑事第二庭
                                  審判長法官  林正雄
                                        法官  張意聰
                                        法官  黃壽燕
右正本證明與原本無異。
檢察官如不服本判決應於收受本判決後十日內向本院提出上訴書狀，其未述上訴理
由者，並得於提起上訴後十日內向本院補提理由書狀（均須按他造當事人之人數附繕
本)「切勿逕送上級法院」。
                                      書記官  黃富美
中    華    民    國        九十二      年      七      月     十七     日
附表：
┌─┬───────┬─────┬──────┬───────┬─────────┬─────────────┬──────┐
│編│原車主姓名及  │車體原車號│車體原引擎號│磨損後之引擎號│引擎或車身號碼磨損│現車主姓名及車子來源經過  │現所掛車牌號│
│號│失竊時、地    │          │碼或車身號碼│碼或車身號碼  │後所改掛之車牌號碼│                          │碼之變更經過│
├─┼───────┼─────┼──────┼───────┼─────────┼─────────────┼──────┤
│１│全興公司未報失│九五三七０│C2JA7/68    │C2JA7/68      │0000000    │黃炳福於八十年九月七日向大│0000000↓   │
│  │竊            │五０      │P124678     │P124651       │（全興公司所有）  │有車行購得，買後車牌換為九│0000000↓   │
│  │              │          │            │              │                  │六四五五八六              │XH-2973     │
├─┼───────┼─────┼──────┼───────┼─────────┼─────────────┼──────┤
│２│全興公司未報失│九五三七０│C2JA7/68    │C2JA7/68      │000－0000  │吳紹謙於七十九年五月六日向│0000000↓   │
│  │竊            │五八      │P124709     │P124643       │（全興公司所有）  │明台車行購得，買後車牌換為│0000000↓   │
│  │              │          │           │              │                  │0000000            │WE-5861     │
├─┼───────┼─────┼──────┼───────┼─────────┼─────────────┼──────┤
│３│戊○○於七十八│二九八－六│C2JA7/68    │C2JA7/68      │000－0000  │王仲秋於七十九年間以二十五│000-0000↓  │
│  │年十二月一日在│六五三    │P126169     │P124709       │（全興公司所有）  │萬元向丁○○購得          │0000000↓   │
│  │高雄市○○○路│          │            │              │                  │                          │WF-8043     │
│  │二七六號前失竊│          │            │              │                  │                          │            │
├─┼───────┼─────┼──────┼───────┼─────────┼─────────────┼──────┤
│４│張瑤於七十八│九五八二八│C2JA7/68    │C2JA7/68      │000－0000  │吳正雄於七十九年六月一日於│000-0000↓  │
│  │年十二月八日在│二七      │P162549     │P124590       │（全興公司所有）  │屏東縣萬丹鄉社皮村某保養廠│000-0000↓  │
│  │高雄市○○○路│          │            │              │                  │向負責人陳金長購得，而該車│000-0000    │
│  │中正足球場失竊│          │            │              │                  │係丁○○委託陳金長出售    │            │
├─┼───────┼─────┼──────┼───────┼─────────┼─────────────┼──────┤
│５│己○○於七十八│九五０四０│C2JA7/68    │C2JA7/68      │000－0000  │邱錦全於八十一年九月十四日│0000000↓   │
│  │年六月十五日在│八六      │P123537     │P124687       │（全興公司所有）  │向喬美車行（負責人黃志明）│0000000↓   │
│  │高雄市○○街十│          │            │              │                  │購得                      │XH-2973     │
│  │七號前失竊    │          │            │              │                  │                          │            │
├─┼───────┼─────┼──────┼───────┼─────────┼─────────────┼──────┤
│６│全興公司未報失│九五三七０│C2JA7/68    │C2JA7/68      │0000000    │吳賜得於七十九年五月三十一│0000000↓   │
│  │竊            │六八      │P124645     │P124629       │（全興公司所有）  │日向龍馨汽車公司購得      │0000000↓   │
│  │              │          │            │              │                  │                          │WF-7535     │
├─┼───────┼─────┼──────┼───────┼─────────┼─────────────┼──────┤
│７│寅○○於七十八│八六０－一│C2JA7/68    │C2JA7/68      │0000000    │朱宇凡於七十八年間向全興公│0000000↓   │
│  │年十二月七日在│三三二    │P125895     │P124645       │（全興公司所有）  │司丁○○購得              │0000000↓   │
│  │高雄市○○○路│          │            │              │                  │                          │WF-9322     │
│  │八０二醫院前失│          │           │              │                  │                          │            │
│  │竊            │          │            │              │                  │                          │            │
├─┼───────┼─────┼──────┼───────┼─────────┼─────────────┼──────┤
│８│丑○於七十九年│八六０二七│C2JA7/68    │C2JA7/68      │0000000    │黃玉雲於七十九年十月二十四│0000000↓   │
│  │十月十九日在嘉│七六      │P161509     │P124510       │（全興公司所有）  │日向全興公司丁○○購得    │0000000↓   │
│  │義市○○街七十│          │            │              │                  │                          │VF-2512     │
│  │六號前失竊    │          │            │              │                  │                          │            │
├─┼───────┼─────┼──────┼───────┼─────────┼─────────────┼──────┤
│９│癸○○於七十八│九五五三九│C2JA7/68    │C2JA7/68      │0000000    │鄭新耀於七十九年五月十八日│0000000↓   │
│  │年六月十八日在│七六      │P125750     │P124707       │（全興公司所有）  │向永旺汽車公司購得        │000-0000↓  │
│  │高雄市○○○路│          │            │              │                  │                          │XU-8431     │
│  │二八七號前失竊│          │            │              │                  │                          │            │
├─┼───────┼─────┼──────┼───────┼─────────┼─────────────┼──────┤
│０│壬○○於七十八│二九五－八│A00000000-  │00000000000000│0000000    │陳達昌於八十年一月七日向三│0000000↓   │
│１│年六月二日在高│三九六    │960380      │              │（全興公司所有）  │傑車行購得。而此車係丁○○│000-0000↓  │
│  │雄市○○路與七│          │(飛雅特)    │              │                  │於七十八年七月十八日賣予郭│XE-3148     │
│  │賢路口失竊    │          │           │              │                  │進鴻                      │            │
├─┼───────┼─────┼──────┼───────┼─────────┼─────────────┼──────┤
│１│台灣子○○○股│九五０－九│CES893199   │GES-015922    │000－0000  │唐鎮民於七十九年九月十一日│            │
│１│份有限公司高雄│二三五    │(現代)      │              │（全興公司所有）  │向徐辜松任購得，徐辜松任之│            │
│  │廠於七十八年八│          │            │              │                  │前手為王仲秋              │            │
│  │月廿九日在高雄│          │            │              │                  │                          │            │
│  │市○○○路三九│          │            │              │                  │                          │            │
│  │０號前失竊    │          │            │              │                  │                          │            │
├─┼───────┼─────┼──────┼───────┼─────────┼─────────────┼──────┤
│２│乙○○於七十七│八五四－七│138A00-00000│138A00-       │000－0000  │徐仙化於七十八年六月間向順│000-0000↓  │
│１│年七月八日在台│三八九    │305(飛雅特) │00000000      │（全興公司所有）  │達汽車商行購得            │XP-0787     │
│  │南市○○路○段│          │            │              │                  │                          │            │
│  │民德國中旁失竊│          │            │              │                  │                          │            │
├─┼───────┼─────┼──────┼───────┼─────────┼─────────────┼──────┤
│３│丙○○於八十年│三０一－五│EBM53U4KG-  │EBM53U1KA-    │000－0000  │陳振東於八十二年十月二十八│000-0000↓  │
│１│七月十七日在高│一五五    │630640號    │605570號      │（全興公司所有）  │日向王仲秋購得            │WE-3261     │
│  │雄市苓雅區大順│          │(MEKCURY)   │              │                  │                          │            │
│  │三路四十七巷失│          │            │              │                  │                          │            │
│  │竊            │          │            │              │                  │                          │            │
├─┼───────┼─────┼──────┼───────┼─────────┼─────────────┼──────┤
│４│庚○○於七十八│二九六二二│000000000000│00000000000000│000－0000  │陳秋雲於七十八年八月間向方│0000000↓   │
│１│年三月廿九日在│七三      │            │              │（全興公司所有）  │開明購得。而此車係郭進鴻於│000-0000↓  │
│  │高雄市○○路一│          │            │              │                  │七十八年七月十八日向丁○○│VB-6272     │
│  │三三號前失竊  │          │            │              │                  │購得，再售予方開明        │            │
├─┼───────┼─────┼──────┼───────┼─────────┼─────────────┼──────┤
│５│全興公司未報失│九五三五二│000000000000│00000000000000│000－0000  │陳忠明於七十八年九月十九日│000-0000↓  │
│１│竊            │０一      │            │              │（全興公司所有）  │向李慶統購得。            │000-0000↓  │
│  │              │          │            │              │                  │                          │VS-2508     │
└─┴───────┴─────┴──────┴───────┴─────────┼─────────────┴──────┘
                                                                      Ｈ


司法院資訊處製作；財團法人民間司法改革基金會備份。
